臺灣桃園地方法院小額民事判決
110年度壢保險小字第361號
原      告  兆豐產物保險股份有限公司

法定代理人  梁正德  
訴訟代理人  黃正中  
被      告  楊宗道  
上列當事人間請求損害賠償事件，本院於民國110年12月2日言詞
辯論終結，判決如下：
    主      文
一、被告應給付原告新臺幣參萬參仟壹佰零玖元，及自民國一百
    一十年四月二日起至清償日止，按年利率百分之五計算之利
    息。
二、訴訟費用新臺幣壹仟元由被告負擔。
三、本判決得假執行。
    理 由 要 領
一、本件依民事訴訟法第436條之18第1項規定，除下列理由要領
    外，僅記載主文，其餘省略。
二、按在財產保險，被保險人因保險人應負保險責任之損失發生
    ，而對於第三人有損失賠償請求權者，保險人得於給付保險
    金額後，代位行使被保險人對於第三人之請求權，此觀保險
    法第五十三條第一項前段規定自明。此項保險人之代位權，
    係權利之法定移轉，財產保險之保險人依保險契約給付保險
    金後，被保險人對於第三人之損害賠償請求權，不待被保險
    人另為債權讓與之表示，即在不逾保險金給付範圍內移轉與
    保險人，亦即被保險人對於加害人之損害賠償請求權固不因
    受領保險金而喪失，但在上開範圍內移轉與保險人，被保險
    人不得再為請求，以免受有不當得利（最高法院106年度台
    上字第439號民事判決、96年度台上字第2323號民事判決意
    旨參照）。是被保險人經保險人給付保險金後，對第三人之
    損害賠償請求權即依法移轉予保險人，被保險人既非權利人
    ，其所為拋棄、和解等行為，對於保險人已取得之權利自不
    生影響。另按債權之讓與，依民法第297條第1項之規定，非
    經讓與人或受讓人通知債務人，對於債務人固不生效力，惟
    法律設此規定之本旨，無非使債務人知有債權讓與之事實，
    受讓人對於債務人主張受讓事實行使債權時，既足使債務人
    知有債權讓與之事實，即應認為兼有通知之效力（最高法院
    22年上字第1162號判例要旨可參）。再按債權讓與之通知，
    為讓與人或受讓人向債務人通知債權讓與事實之行為，其性
    質為觀念通知（最高法院28年度上字第1284號判例要旨可參
    ）。又民法為保險法之補充法，保險法無規定者，自應適用
    民法有關之規定；故保險人依保險法第53條第1項之規定行
    使法定代位權，應依民法第297條第1項之規定，於通知第三
    人後，始對該第三人發生效力（最高法院87年度台上字第28
    0號判決意旨參照）。
三、經查，被告固提出桃園市○○區○○○○○000○○○○○000號調解書表
    示其和原告保車（車牌號碼000-0000號自小客車，下稱系爭
    車輛）之車主即訴外人彭浩軒已於民國109年12月17日在桃
    園市新屋區調解委員會成立調解（見本院卷第63頁），然原
    告已於109年11月10日將系爭車輛依保險契約修復完成，此
    有發票1份可佐（見本院卷第12頁），且經原告於審理中自
    陳已於同年12月10日將金額賠償予彭浩軒，堪信系爭車輛車
    主彭浩軒對被告之損害賠償請求權於新臺幣(下同)41,101元
    之金額範圍內，已於該日移轉予原告，又被告與彭浩軒雖於
    109年12月17日在桃園市新屋區調解委員會成立調解，然該
    調解程序既未經原告參與，則原告先前已取得之損害賠償請
    求權自無影響。依前開說明，原告雖無舉證證明其已依民法
    第297條通知債務人即被告其已賠付彭浩軒，然債權讓與僅
    為觀念通知，並非債權讓與之生效要件，而原告既已先於前
    開41,101元之範圍內取得債權讓與，其就本件之主張即屬有
    據。準此，原告依據民法第184條第1項前段、第191條之2、
    保險法第53條第1項之規定，請求被告於41,101元之範圍內
    負擔損害賠償責任，於法應屬有據。
四、末按物被毀損時，被害人除得依民法第196條請求賠償外，
    並不排除民法第213條至第215條之適用。依民法第196條請
    求賠償物被毀損所減少之價額，得以修復費用為估定之標準
    ，但以有必要者為限（例如：修理材料以新品換舊品，應予
    折舊），此有最高法院77年度第9次民事庭會議決議可資參
    照。經查，本件原告主張其承保訴外人彭浩軒所有之系爭車
    輛，受損之費用為41,101元（含零件14,701元、工資13,700
    元、烤漆12,700元），自應就零件費用折舊部分自損害賠償
    額中予以扣除。又依行政院所頒之固定資產耐用年數表及固
    定資產折舊率表之規定，自用小客車折舊年限為5年，依定
    率遞減折舊率為1000分之369，且其最後1年之折舊額，加歷
    年折舊累計額，其總和不得超過該資產成本原額之9/10。次
    查，系爭車輛係於108年2月出廠，此有系爭車輛行照為佐（
    見本院卷第5頁反面），迄至本件交通事故發生之日即109年
    10月19日，實際使用期間已滿1年9月，則零件扣除折舊費用
    估定為6,709元（詳如附表之計算式），加計工資13,700元
    及烤漆12,700元後，被告應賠償之金額為33,109元（計算式
    ：6,709+13,700+12,700=33,109元），嗣原告於110年12月2
    日言詞辯論期日減縮聲明請求本金部分為33,109元，其餘利
    息部分不變，原告就本金部分之請求經減縮後與前開計算得
    請求之範圍相同，故原告請求如主文第1項所示，應予准許
    。
中    華    民    國   110    年    12    月    17    日
                  中壢簡易庭      法  官  張博鈞 
以上為正本係照原本作成。
如不服本判決，應於送達後20日內，向本院提出上訴狀並表明上
訴理由，如於本判決宣示後送達前提起上訴者，應於判決送達後
20日內補提上訴理由書（須附繕本）。
如委任律師提起上訴者，應一併繳納上訴審裁判費。
中    華    民    國   110    年    12    月    17    日
                                  書記官  張季容
附錄：
一、民事訴訟法第436條之24第2項：
    對於小額程序之第一審裁判上訴或抗告，非以其違背法令為
    理由，不得為之。
二、民事訴訟法第436條之25：
    上訴狀內應記載上訴理由，表明下列各款事項：
    （一）原判決所違背之法令及其具體內容。
    （二）依訴訟資料可認為原判決有違背法令之具體事實。
三、民事訴訟法第471條第1項：（依同法第436 條之32第2 項規
    定於小額事件之上訴程式準用之）上訴狀內未表明上訴理由
    者，上訴人應於提起上訴後20日內，提出理由書於原第二審
    法院；未提出者，毌庸命其補正，由原第二審法院以裁定駁
    回之。
附表：零件部分折舊（單位：新臺幣）
┌────────────────────────┐
│-----                                           │
│折舊時間           金額                         │
│第1年折舊值        14,701×0.369=5,425           │
│第1年折舊後價值    14,701-5,425=9,276           │
│第2年折舊值        9,276×0.369×(9/12)=2,567     │
│第2年折舊後價值    9,276-2,567=6,709            │
│上開零件費用加計工資 13,700 元、烤漆 12,700 元，│
│共計33,109元。                                  │
└────────────────────────┘